臺灣高等法院臺中分院刑事判決　　　　　　　　九十年度上更(一)字第四二一號
　　上　訴　人
　　即　被　告　丙○○
　　指定辯護人　本院公設辯護人　甲○○
右上訴人因違反毒品危害防制條例案件，不服臺灣南投地方法院八十九年度訴字第二
四四號中華民國九十年三月八日第一審判決（起訴案號：臺灣南投地方法院檢察署八
十九年度偵緝字第一０五號），提起上訴，經最高法院發回更審，本院判決如左：
    主      文
原判決撤銷。
丙○○連續販賣第二級毒品，累犯，處有期徒刑柒年貳月。犯罪所得新臺幣玖仟元應
予沒收，如全部或一部不能沒收時，以其財產抵償之。
    事      實
一、丙○○於民國（下同）八十年間，曾因違反麻醉藥品管理條例案件，經臺灣臺中
    地方法院以八十年度訴字第六一六號分別判處有期徒刑六年、六月，定應執行刑
    為六年三月，於八十年八月二十一日經最高法院以八十年台上字第三六九九號駁
    回上訴確定，於八十六年四月十四日假釋期滿未經撤銷執行完畢，仍不知悔悟，
    意圖營利，並基於販賣第二級毒品安非他命之概括犯意，以其所有而登記其妻詹
    淑鈴名義之０九三六｜九七三八五０號行動電話號碼為聯絡工具，分別於：
  (一)八十八年二月十八日（農曆大年初三）二十時左右，在南投縣埔里鎮○○路與西
    安路口之電信局前，以每小包含袋重一點九公克新台幣（下同）三千元之代價，
    販賣第二級毒品安非他命予乙○○施用（乙○○施用第二級毒品部分，已另送觀
    察、勒戒後而無繼續施用毒品傾向，經臺灣南投地方法院檢察署檢察官以八十八
    年度偵字第一二八五號為不起訴處分）。
  (二)八十八年二月十九日至三月一日間之某日二十、二十一時左右，在南投縣埔里鎮
    ○○路與西安路口之電信局前，以每小包含袋重一點九公克三千元之代價，販賣
    第二級毒品安非他命予乙○○施用。
　(三)八十八年三月二日二十一時左右，在南投縣埔里鎮○○路與西安路口之電信局前
    ，以每小包含袋重一點九公克三千元之代價，販賣第二級毒品安非他命予乙○○
    施用。同時並轉讓第二級毒品安非他命含袋重一點四公克予乙○○，託其轉交予
    不詳人士（該人士會以呼叫器與乙○○聯絡，轉讓第二級毒品部分未經起訴）。
    嗣乙○○於八十八年三月二日二十二時左右，在南投縣埔里鎮○○路○段二一五
    號統一超商前為警查獲，扣得上開合計三點三公克之安非他命（安非他命於乙○○施用毒品案已另為宣告沒收銷燬），並供述上情而查獲丙○○。
二、案經南投縣警察局埔里分局報請臺灣南投地方法院檢察署檢察官偵查起訴。
　　理      由
一、訊據上訴人即被告丙○○（以下簡稱被告）矢口否認販賣第二級毒品安非他命予
    乙○○之犯行，辯稱僅曾代己○○向乙○○收取三千元，並未曾販賣安非他命予
    乙○○云云。惟查被告右揭連續販賣第二級毒品安非他命予乙○○施用之犯行，
    業據證人乙○○於警訊、偵查、原審及本院審理中指述明確（見一四一二號偵查
    卷第十五、十六、十八、四十九頁反面、原審卷第三十頁、本院更一審卷第三三
    頁），核與證人即承辦員警鄭資錡於原審結證：「我只有調到丙○○的通聯紀錄
    ，有比對乙○○打進去的電話，確實有在裡面。後來也曾對乙○○再製作筆錄但
    也毀於地震。地震後有再找乙○○製作筆錄，但已無法再核對通聯紀錄。（當時
    你在製作筆錄時，乙○○有承認向上訴人購買安非他命？）有的。」等情相符。
    按承辦員警鄭資錡既稱：只調到丙○○的通聯紀錄，有比對乙○○打進去的電話
    ，確實有在裡面，未言及包括劉永真部分，堪認證人應係就當時確有調得通聯紀
    錄之實情而證述，非因承辦案件而故為不實之證述。否則如為辦案績效，使被告
    易於成罪，當可含混指證稱包括劉永真部分之通聯紀錄亦有調得。次查證人乙○○係八十八年三月二日二十二時許經警在南投縣埔里鎮○○路○段二一五號統一
    超商前查獲攜有二包安非他命（毛重三點三公克），並供述上情進而查獲丙○○
    。而按證人乙○○到案警局初訊即供稱「該二包安非他命其中一包是我剛於今（
    二）日晚上九點多時以新台幣參千元在埔里鎮○○路與西安路口電信局前向丙○○買得準備自己吸食所用，另一包係丙○○寄放我這裏，說會有人打我呼叫器聯
    絡後再託我交給該人」等語不移（見同上偵查卷第十五頁反面），此亦核與被告
    於最初警訊所供「我認識（乙○○），但無任何交情及任何仇怨，只見過一次面
    ，是於八十八年三月二十一時左右在埔里鎮○○路西安路口埔里鎮電信局前，那
    次是我朋友己○○叫我拿二包安非他命（每包約一點七公克左右）毛重約三點三
    公克給乙○○，一包是乙○○自己要的，另一包是別人所要，己○○說寄乙○○
    交給該人」等情（見同上偵查卷第十一頁反面），除被告辯稱安非他命係己○○
    囑咐交給乙○○外，舉凡交付時間、地點、包數、重量與一包為乙○○所要，一
    包要另交給他人等情節均屬相符；又證人乙○○確因施用第二級毒品安非他命，
    已另送觀察、勒戒後因無繼續施用毒品傾向，而經臺灣南投地方法院檢察署檢察
    官以八十八年度偵字第一二八五號為不起訴處分在案，有該署前案資料查註紀錄
    表一份在卷足佐；再參以被告與證人乙○○間並無仇恨怨隙，不唯為乙○○所結
    陳在卷，亦為被告一再所是承（見第一四一二號偵查卷第十頁反面、偵緝卷第十
    一頁、本院上訴卷第一０六頁），故證人乙○○本身既有施用毒品之事實，與被
    告又無仇隙，自無設詞加以誣陷之理，足見證人乙○○指述向被告購買三次安非
    他命乙節信而有徵並非隨意捏造。雖被告於原審八十九年十一月十七日訊問時辯
    稱：乙○○係與其同一天被警查獲，遭警刑求而出面指證，其曾在己○○住處見
    過乙○○一次，除此之外便沒見過乙○○，亦不認識乙○○，行動電話係以其妻
    名義申請，大部分係其在使用，但後來就有快兩年沒有使用，乙○○係從己○○
    處得知其行動電話號碼云云；然其後於原審九十年二月二十二日審理中則改稱：
    其曾受己○○之託，去向乙○○收錢，其與乙○○只見過兩次面，都在己○○家
    裡，跟他並不熟悉，所以其不知道乙○○為何要加以陷害，其電話號碼是己○○
    給乙○○的，應該是乙○○打電話與其聯絡，約好時間、地點後其過去拿錢，錢
    其再轉給己○○，因己○○住在台中太平，其剛好要去埔里，所以己○○就託其
    去向乙○○要錢，其從未販賣過安非他命云云。其前後所辯關於與乙○○見面次
    數及乙○○何以指訴其販賣安非他命等情節已大相逕庭；且證人乙○○自始均未
    陳稱曾遭警刑求，亦結證稱與己○○並無金錢往來（見本院上訴卷第一０一頁）
    ；而己○○於本院調查時則證稱被告與乙○○係在其那邊認識的，二人大約見面
    三、四次（見本院上訴卷第七十頁第一行），亦均與被告上開所供相左；質諸己○○固否認囑咐被告將安非他命交予乙○○，並附和稱「乙○○曾經向我借幾千
    元買水電材料，丙○○在我那邊作，我就託他代收」「（乙○○知道不知道丙○○的電話？）不知道，是我要託丙○○向他收錢時，才告訴他的」「我住太平市
    ，丙○○住在他自己的家，他租一間房子在台中，乙○○住那裡我不知道，他老
    家在埔里，但那時來台中作水電工」「有收到三千元」，惟查乙○○於八十八年
    三月二日由被告取得之二包安非他命，倘確如被告最初警局所供係來自己○○，
    則己○○除會堅決否認曾交安非他命予被告外，為求自保，衡情亦可能會附和被
    告所辯以迴護被告，換取被告之勿暴其犯行；又己○○既供承其本身均不知乙○○去處，何能囑託與乙○○反較不熟悉之被告前去收取，又要欠錢者之乙○○先
    打電話予前往收錢者之被告，而幾千元之欠款是否即須勞費他人代收，在在均與
    常情有違，況質諸乙○○堅決否認與己○○有金錢往來，均足見己○○上開附和
    被告之證詞，應係事後護被告之詞，不足憑採，綜上以觀，足徵本件應係被告
    先是辯稱係受己○○之託交付安非他命予乙○○，嗣覺不妥，又翻供否認曾交付
    安非他命予乙○○，並辯稱乙○○之指述係遭警刑求，但見乙○○嗣不唯未指陳
    遭警刑求，且一再指稱確有交錢向其拿取安非他命，乃又設詞係己○○託其向乙○○收取欠款乙事，以圖文飾其確曾與乙○○見面並收取金錢（三千元之安非他
    命價款）之情事，然其反覆不一，漏洞百出之供詞，反適更突顯其欲蓋彌彰之犯
    行無疑。至證人即被告之兄丁○○、被告之母范秀英於本院前審調查及更審審理
    時雖證稱八十八年二月十八日（農曆大年初三）二十時左右與被告在家打麻將並
    未見被告離開云云（見上訴卷第一○四頁、更(一)卷第七十五頁），惟查證人丁○○、范秀英為被告之至親，其等證詞已難免護之詞，況被告自承其國姓住處離
    埔里電信局開車約僅十至十五分鐘，又稱當日與二哥、三個弟弟在一起打麻將（
    見本院上訴卷第一０三、一０四頁），則被告暫時離去前往埔里電信局再返回，
    不僅不會影響牌局之進行（尚剩不只四人可成牌局）亦不見得會引起其家人注意
    ，該等證言尚難執為被告有利之認定。又證人乙○○於本院前審作證時雖稱係請
    被告幫忙調貨（安非他命）云云，惟經本院就此再次詳細訊問，其證稱其意思係
    指其以每包三千元向被告買安非他命，共買了三次，每次都是有交錢給被告等語
    （見本院更一審卷第三四頁），是其仍指認向被告購買安非他命，與其之前之指
    述，尚無矛盾；再查依乙○○歷次作證觀之，其所稱三次向被告購買安非他命時
    間均係在過年後沒多久，也都是晚上八、九點，而其第一次既是在八十八年二月
    十八日（農曆大年初三），第三次是三月二日被查獲當天，自堪認第二次應係在
    八十八年二月十九日至三月一日間之某日二十、二十一時左右。末查，扣案之結
    晶物二包，雖經臺灣南投地方法院宣告沒收銷毀而且執行完畢，致已無法鑑定其
    成分，有本院調閱南投地方法院檢察署八十八年執他字第七一○號案卷可稽，然
    證人乙○○於警訊、偵查、原審及本院審理時均一再明確指述該等結晶物為第二
    級毒品安非他命，且乙○○於八十八年三月二日二十一時左右向被告購買安非他
    命後，於同日二十二時為警查獲，而乙○○經警採取尿液後送鑑定，確有安非他
    命反應，並經臺灣南投地方法院裁定其施用毒品安非他命，應送勒戒處所觀察勒
    戒在案，此有本院調閱上開卷宗及南投縣衛生局尿液檢驗單可憑（見台灣南投地
    方法院檢察署八十八年偵字第一二八五號卷第三四頁），亦可佐證乙○○向被告
    所購買者，確係安非他命無疑。又被告雖自始即否認有販賣安非他命情事，致無
    從就其購入安非他命之價格，與販出之價格為比較其利得否，惟販賣安非他命係
    屬違法行為，非可公然為之，不論任何包裝，均可任意分裝增減其分量，而每次
    買賣之價量，亦隨時依雙方關係之深淺、當時之資力、需求程度、來源是否充裕
    及對行情之認知等因素，而機動調整，販賣之利得，除經坦承犯行，或價量俱臻
    明確外，委難察得實情，然一般民眾普遍認知安非他命等毒品之非法交易，政府
    一向查禁森嚴，且重罰不寬貸，衡諸常情，倘非有利可圖，絕無平白甘冒被嚴查
    重罰高度風險之理，從而，舉凡其有償交易，除足反證其確另基於某種非圖利本
    意之關係外，通常尚難因無法查悉其販入價額作為是否高價賣出之比較，諉無營
    利之意思，阻販賣犯行之追訴（最高法院八十七年度台上字三一六四號判決參
    照）。職是之故，即使未經查得實際販賣之利得，但除非別有事證，足認其確未
    牟利外，尚難執此遽認非法販賣之證據有所未足，致知過坦承者難辭重典，飾詞
    否認者反得僥倖，而失情理之平。況本件被告與證人乙○○間並非親故知友，苟
    無得利，豈有甘冒重刑，而以原價或低於買入價格連續多次販賣安非他命之理，
    是被告從中賺取差價牟利之營利意圖，已昭然若揭。從而被告意圖營利販賣安非
    他命之犯行，事證明確，應依法論科。
二、按安非他命業經公告列為第二級毒品，係毒品危害防制條例第二條第二項第二款
    所稱之毒品。被告營利意圖販賣安非他命，核其所為，係犯毒品危害防制條例第
    四條第二項之販賣第二級毒品罪。被告前後多次販賣第二級毒品安非他命之行為
    ，時間緊接，犯罪構成要件相同，顯係基於概括之犯意為之，為連續犯，依刑法
    第五十六條之規定論以一罪，並除無期徒刑外之本刑予以加重其刑。其先後持有
    第二級毒品安非他命，亦係基於概括之犯意，本應以連續持有論，惟其持有後進
    而販賣，其販賣前持有之低度行為，為販賣之高度行為所吸收，不另論罪。又查
    被告於八十年間，曾因違反麻醉藥品管理條例案件，經臺灣臺中地方法院以八十
    年度訴字第六一六號分別判處有期徒刑六年、六月，定應執行刑為有期徒刑六年
    三月，於八十年八月二十一日經最高法院以八十年台上字第三六九九號駁回上訴
    確定，於八十六年四月十四日假釋期滿未經撤銷執行完畢，有臺灣南投地方法院
    檢察署前案資料查註紀錄表及臺灣高等法院被告前案紀錄表各一份在卷可按，其
    於刑之執行完畢後五年內，再犯本件有期徒刑以上之罪，為累犯，應依刑法第四
    十七條之規定，亦僅就本刑為有期徒刑部分遞予加重其刑。原審認被告罪證明確
    ，予以論罪科刑，固非無見，惟查並無確切事證足認被告尚有販賣安非他命予劉
    永真（理由詳后），原審誤認被告亦有此犯行，自有未合；又無期徒刑不得加重
    ，原判決於論述被告成立連續犯與累犯依法加重其刑時，仍均一併予以加重未予
    排除，且就被告販賣安非他命犯行何以係基於營利之意圖，亦未予論述其理由，
    及販賣所得何以未加沒收，亦未論述其理由，均有未合，故被告否認犯行固無足
    採，但原判決此部分既有可議，自應由本院將原判決予以撤銷改判，爰審酌被告
    前有多次毒品前科，明知第二級毒品安非他命係違禁物品，仍予以賣出，助長吸
    用，戕害他人健康，但僅販賣一人、犯罪時間約一個月，所得利益不多，犯後未
    能自白犯行之態度等一切情狀，量處如主文第二項所示之刑，以示懲儆。而被告
    販賣安非他命予乙○○之所得九千元，雖未扣案，但無法證明已滅失，仍應依法
    沒收，如全部或一部不能沒收時，以財產抵償之。
三、公訴意旨另以：被告於八十八年二月九日起至同年三月二日止間，亦連續在其住
    處等地以每小包三千元之代價，販賣第二級毒品安非他命予劉永真多次，因認被
    告此部分亦涉犯毒品危害防制條例第四條第二項之販賣第二級毒品罪嫌等語。按
    犯罪事實應依證據認定之，無證據不得推定其犯罪事實；不能證明被告犯罪者，
    應諭知無罪之判決，刑事訴訟法第一百五十四條、第三百零一條第一項分別定有
    明文。又認定不利於被告之事實，須依積極證據，苟積極證據不足為不利於被告
    事實之認定時，即應為有利於被告之認定，更不必有何有利之證據；事實之認定
    ，應憑證據，如未能發現相當證據，或證據不足以證明，自不能以推測或擬制之
    方法，以為裁判基礎；認定犯罪事實所憑之證據，雖不以直接證據為限，間接證
    據亦包括在內，然而無論直接或間接證據，其為訴訟上之證明，須於通常一般之
    人均不致有所懷疑，而得確信其為真實之程度者，始得據為有罪之認定。亦有最
    高法院三十年度上字第八一六號判例、四十年度台上字第八六號判例、七十六年
    度台上字第四九八六號判例、五十二年度台上字第一三ＯＯ號判例可資參照。訊
    據被告堅決否認上開犯行，辯稱：劉永真曾因懷疑他女友與伊交往而有怨隙，其
    指述不實在等語。查公訴人認被告犯有此犯行，無非係以劉永真之指述為唯一論
    據，然查被告於警局初訊除堅決否認販賣安非他命予劉永真外，並即供稱「他（
    指劉永真）曾因懷疑我與其女友交往而有怨」（見第一四一二號偵查卷第十頁）
    ，參諸同日被告對於乙○○指認其販賣安非他命乙事，除避重就輕辯稱係己○○
    轉交外，仍供稱與乙○○無任何交情及任何仇怨，並無概予與乙○○間有仇怨等
    詞置辯，則其所稱劉永真曾因懷疑伊與其女友交往而有怨乙節，佐以其後劉永真
    於原審到庭證稱：「（你在檢察官偵訊及警筆錄是否實在？）我當時有一個論及
    婚嫁的女友，我因官司在押，當時被告誘我女友，導致她流產，所以我才為不
    實陳述」（見原審卷第九十四頁），及劉永真嗣於本院亦為類此供述等情，即難
    認被告係為飾卸犯行所為憑空捏造之詞。雖劉永真於檢察官偵訊時否認與被告有
    何仇怨糾紛，並與警訊時相同指認向被告購買安非他命，但其警訊時係指稱「由
    丙○○本人（即被告）將安非他命交給我，我再將現金交到他手上」，而於檢察
    官偵訊時則堅稱並非拿現金予被告，而是欠錢交易，對此買賣毒品重要交易過程
    竟有如是重大歧異，其指述之真實性已大有可疑，而其嗣於原審及本院復一再否
    認曾向被告購買安非他命，並與被告同稱確有因女友之事產生仇隙，則其指述之
    憑信度更為薄弱；再者依證人即承辦警員鄭資錡於原審證稱：「我只有調到丙○○的通聯紀錄，有比對乙○○打進去的電話，確實有在裡面：：：」等語，足見
    本件警方自始並未取得被告與劉永真之通聯紀錄，否則，依劉永真於警、偵訊均
    供稱係以行動電話聯絡向被告聯絡買安非他命觀之，則如確有其事，當有通聯紀
    錄可查，警方可調得被告與劉永真之通聯紀錄機會甚大，當無如證人鄭資錡所稱
    僅調取得被告與乙○○電話通聯之部分，此外，復查無其他確切事證足認被告有
    將安非他命販賣予劉永真之情事，則本件自不能僅憑與被告極可能有過節之證人
    劉永真於警、偵訊存有重大瑕疵之指述，即逕認被告亦有此部分之犯行。揆諸前
    開刑事訴訟法規定與判例意旨，本應為無罪之判決，惟因公訴人認此部分與前開
    判罪部分有連續犯之裁判上一罪關係，爰不另為無罪之諭知。
據上論結，應依刑事訴訟法第三百六十九條第一項前段、第三百六十四條、第二百九
十九條第一項前段、毒品危害防制條例第四條第二項、第十九條第一項，刑法第十一
條前段、第五十六條、第四十七條，判決如主文。
本案經檢察官戊○○到庭執行職務。
中      華      民      國　    九十一     年     四      月   二十三 　日
                                臺灣高等法院臺中分院刑事第一庭
                                      審判長法　官　陳　紀　綱
          　　　法　官　陳　登　源
                                      　　　法　官  蕭  錦  鍾
右正本證明與原本無異。
如不服本判決應於收受送達後十日內向本院提出上訴書狀，其未敘述上訴之理由者並
得於提起上訴後十日內向本院補提理由書（均須按他造當事人之人數附繕本）。
　　　　　　　　　　　　　　　　　　　　　　書記官  蘇  昭  文
中      華      民      國　    九十一     年     四      月   二十四 　日
附錄本判決論罪之法條：
毒品危害防制條例第四條第二項：
製造、運輸、販賣第二級毒品者，處無期徒刑或七年以上有期徒刑，得併科新台幣七
百萬元以下罰金。
                                                                        Ｒ
